【裁判字號】    95,訴,858
【裁判日期】    950711
【裁判案由】    毒品危害防制條例
【裁判全文】
臺灣板橋地方法院刑事判決               95年度訴字第858號
公  訴  人  臺灣板橋地方法院檢察署檢察官
被      告  甲○○
                    （另案於臺灣新店戒治所戒治）
上列被告因違反毒品危害防制條例案件，經檢察官提起公訴（九
十五年度偵字第三二四七號），被告於準備程序中對被訴之事實
為有罪陳述，本院合議庭裁定由受命法官獨任行簡式審判程序，
本院判決如下：
    主  文
甲○○轉讓第一級毒品，處有期徒刑壹年捌月。扣案之第一級毒
品海洛因驗餘淨重零點零捌公克沒收銷燬之；扣案現金新臺幣壹
仟元沒收。
    事  實
一、甲○○明知海洛因係毒品危害防制條例所規定之第一級毒品
    ，不得非法持有、轉讓，因友人劉克聲毒癮發作，於民國九
    十五年二月八日下午六時許，撥打電話向甲○○詢問：是否
    有海洛因可以賣給伊施用等語，甲○○向劉克聲表示：其有
    上開毒品，雙方並約定交付海洛因之時間、地點後，甲○○
    竟基於轉讓第一級毒品海洛因之犯意，於同日下午六時三十
    分許，前往約定之臺北縣板橋市○○○路○段三十一巷口處
    ，將其前所購得供己施用之第一級毒品海洛因一包（扣案毛
    重零點二八公克、驗餘淨重零點零八公克，空包裝重零點二
    三公克；此包海洛因係甲○○於同年二月五日晚間七時許，
    在臺北縣板橋市後火車站附近之電動玩具店，向真實姓名年
    籍不詳之蔡姓成年男子，以新臺幣﹝下同﹞八千元所購得供
    己施用之八包海洛因中一包），以原價一千元出售之方式，
    而轉讓上開海洛因一包予劉克聲，以供劉克聲施用，劉克聲
    並將價金一千元（即五百元紙鈔一張、一百元紙鈔五張）交
    付甲○○收執，旋為警在上開板橋市○○○路○段三十一巷
    口處當場逮捕劉克聲，並經劉克聲同意下進行搜索，自其外
    套左邊口袋內起出甲○○所轉讓之上開海洛因一包；警方復
    於同日下午六時三十七分許，在臺北縣板橋市○○路○段七
    十五巷三十九號前查獲甲○○，並扣得甲○○轉讓上開海洛
    因之所得現金一千元，及其所有且供己施用之海洛因五包（
    扣案毛重一點四公克、驗餘淨重零點四五公克，空包裝重一
    點二九公克）。
二、案經臺北縣政府警察局板橋分局報請臺灣板橋地方法院檢察
    署檢察官偵查起訴。
    理  由
一、訊據被告甲○○對於上揭原價轉讓第一級毒品海洛因之犯行
    ，於警詢、偵查及本院審理中均坦承不諱，核與證人劉克聲
    於警詢、偵查中供證情節大致相符，並有自證人劉克聲身上
    扣得被告所轉讓之白色粉末一包，且自被告身上扣得其轉讓
    上開白色粉末之所得一千元及供其自己施用之白色粉末五包
    等可資佐證；又上開被告所轉讓之扣案白色粉末一包與自被
    告身上扣得之白色粉末五包，經先後送法務部調查局鑑定結
    果，確為第一級毒品海洛因（前者扣案毛重零點二八公克、
    驗餘淨重零點零八公克；後者扣案毛重一點四公克、驗餘淨
    重零點四五公克）無誤，有該局調科壹字第０六００一一四
    六二號、第000000000號鑑定通知書各一紙在卷可
    稽。另證人劉克聲因施用第一級毒品海洛因案件，亦經本院
    於九十五年二月十七日以九十五年度毒聲字第三一四號裁定
    送勒戒處所施以觀察、勒戒，並經本院於同年四月二十日以
    九十五年度毒聲字第七五八號裁定令入戒治處所施以強制戒
    治確定在案，此有證人劉克聲之臺灣高等法院被告全國前案
    紀錄表一份附卷可稽。綜上，足認被告甲○○上開自白，核
    與事實相符，應可採信。本案事證明確，被告轉讓第一級毒
    品海洛因之犯行，洵堪認定，應依法論科。
二、按海洛因係屬毒品危害防制條例第二條第一項第一款所稱之
    第一級毒品。又毒品危害防制條例就販賣毒品、轉讓毒品，
    分有處罰之明文，此觀該條例第四條、第八條之規定自明。
    其間之區別，在於販賣罪，係以行為人以營利為目的，而有
    販入或賣出，有一於此，犯罪即屬成立，而轉讓毒品罪，係
    指行為人並無營利之意思，以原價或低於原價有償或無償讓
    與他人之謂（最高法院九十三年度臺上字第九七三號判決、
    同法院八十四年度第三次刑事庭會議決議意旨參照）。本件
    被告明確供承其以原價一千元將原購入供己施用之海洛因一
    包賣予證人劉克聲，其自己並無獲利等語，復無其他積極證
    據足以證明被告係以營利為目的，並有從中獲取利益之情形
    ，揆諸上開說明，應認被告係以原價將第一級毒品海洛因有
    償讓與證人劉克聲，是核被告所為，係犯毒品危害防制條例
    第八條第一項之轉讓第一級毒品罪。爰審酌被告犯罪之動機
    、目的、手段，以原價出售方式而轉讓毒品犯罪所生之危害
    ，兼衡被告係高中畢業之智識程度（參警詢筆錄記載），其
    轉讓毒品一次、轉讓之數量，與被告犯後坦承犯行之態度等
    一切情狀，量處如主文所示之刑，以示懲儆。
三、本件警方在證人劉克聲身上扣得之海洛因（一包）驗餘淨重
    零點零八公克，係被告轉讓與劉克聲之第一級毒品，應依毒
    品危害防制條例第十八條第一項前段之規定，宣告沒收銷燬
    之；上開取樣之海洛因，因檢驗用罄而滅失，爰不另為沒收
    銷燬之諭知。另於被告身上扣得之現金一千元，係被告以原
    價轉讓毒品海洛因予證人劉克聲所得之財物，業據被告供承
    在卷，應依毒品危害防制條例第十九條第一項規定宣告沒收
    之。又盛裝上開被告轉讓劉克聲之毒品海洛因的外包裝袋一
    個，雖係被告轉讓毒品時用以盛裝毒品所用之物，但上開毒
    品海洛因連同其外包裝袋，業經被告轉讓與證人劉克聲，應
    為證人劉克聲取得所有權，是該外包裝袋依法不得宣告沒收
    。另警方在被告甲○○身上扣得上開海洛因五包，係供被告
    自己所施用之毒品，業據被告於審理中供承在卷，復無證據
    證明此部分海洛因係被告轉讓海洛因所用或預備供轉讓所用
    之物，爰不於本案宣告沒收銷燬，併此敘明。
據上論斷，應依刑事訴訟法第二百七十三條之一第一項、第二百
九十九條第一項前段，毒品危害防制條例第八條第一項、第十八
條第一項前段、第十九條第一項，判決如主文。
本案經檢察官黃怡華到庭執行職務。
中    華    民    國    95    年    7     月    11    日
                  刑事第十九庭  法  官  楊志雄
以上正本證明與原本無異。
如不服本判決應於送達後十日內向本院提出上訴狀。
                                書記官  陳春銘
中    華    民    國    95    年    7     月    12    日
附錄本案論罪科刑法條全文：
毒品危害防制條例第八條
轉讓第一級毒品者，處一年以上七年以下有期徒刑，得併科新臺
幣一百萬元以下罰金。
轉讓第二級毒品者，處六月以上五年以下有期徒刑，得併科新臺
幣七十萬元以下罰金。
轉讓第三級毒品者，處三年以下有期徒刑，得併科新臺幣三十萬
元以下罰金。
轉讓第四級毒品者，處一年以下有期徒刑，得併科新臺幣十萬元
以下罰金。
前四項之未遂犯罰之。
轉讓毒品達一定數量者，加重其刑至二分之一，其標準由行政院
定之。


司法院資訊處製作；財團法人民間司法改革基金會備份。
